【裁判字號】    97,上易,1829
【裁判日期】    971203
【裁判案由】    詐欺
【裁判全文】
臺灣高等法院臺中分院刑事判決        97年度上易字第1829號
上  訴  人
即  被  告  甲○○
上列上訴人因詐欺案件，不服臺灣臺中地方法院97年度易字第20
78號中華民國97年8月14日第一審判決（起訴案號：臺灣臺中地
方法院檢察署97年度偵字第2196號），提起上訴，本院判決如下
：
    主  文
上訴駁回。
    事實及理由
一、本案經本院審理結果，認第一審判決認事用法及量刑均無不
    當，應予維持，並引用第一審判決書記載之事實、證據及理
    由（如附件）。
二、上訴人即被告甲○○（下稱被告）不服原判決而提起上訴，
    其上訴意旨辯稱：伊係受詐騙份子所矇蔽，亦屬本件之受害
    者；伊係在不知不覺中受詐騙的，並無任何幫助陳俊宇犯罪
    之意思，自不該當幫助詐欺罪之刑責；並請求傳喚陳俊宇到
    庭對質，以明事實真相，並還伊清白云云。經查：
（一）按行為非出於故意或過失者，不罰，過失行為之處罰，以
      有特別規定者為限，此觀之刑法第十二條之規定自明。而
      刑法關於犯罪之故意，係採希望主義，其直接故意，須行
      為人對於構成犯罪之事實具備明知及有意使其發生之二要
      件；即間接故意，亦須行為人對於構成犯罪之事實預見其
      發生，且其發生不違背行為人之本意，始有該當。本件被
      告與陳俊宇間並不相識，渠等2人間並無任何之信任關係
      存在，被告焉會同意將其名義借予陳俊宇充當車主？又陳
      俊宇倘非欲將所購得之車輛供作不法目的使用，則豈可能
      將其所購得之車輛登記在他人名義之下？因此，本件被告
      與陳俊宇間就該車輛所為之登記情形，容與一般社會常情
      有違。
（二）被告因本件充當人頭而登記為車主，係受有陳俊宇為其繳
      納積欠交通違規案件罰單及3千元之利益，可見被告同意
      充當人頭動機並不單純；又陳俊宇在與被告不相識之情況
      下，不但將其買受之車輛登記在被告名下，且又提供相當
      之對價予被告，依一般社會大眾之判斷而言，均可輕易認
      定陳俊宇購買系爭車輛，係在供其做為不法目的使用無疑
      。被告對於陳俊宇利用系爭車輛供作犯罪工具之情事，既
      有預見其發生之可能，且其發生亦不違背被告之本意，堪
      認被告對於本件犯罪事實（即詐害被害人丙○○等人）之
      發生，具有間接故意存在。
（三）又倘被告明知陳俊宇將其所購買之車輛，登記在其名下，
      係欲供作本件犯罪使用，而被告又與之有犯意之連絡，則
      此時被告應直接成立詐欺罪之共犯，而非僅成立幫助犯而
      已；故被告前開辯詞，與其所成立之幫助詐欺罪並不生影
      響。
（四）另被告請求本院傳喚陳俊宇到庭對質，以明事實真相云云
      。惟查，本件係認定被告為詐欺罪幫助犯並非共犯，且與
      陳俊宇間並無直接犯意之連絡，因此，本院認為縱將陳俊
      宇傳喚到庭，而與被告對質，仍無解於被告應負之本件罪
      責，故本院認為毋庸傳喚陳俊宇到庭之必要。
三、綜上所述，被告提起本件上訴，為無理由，應駁回其上訴。
據上論斷，應依刑事訴訟法第373條、第368條，判決如主文
    。
本案經檢察官乙○○到庭執行職務。
中    華    民    國    97    年    12    月    3     日
            刑事第十一庭  審判長法  官  陳  朱  貴
                                法  官  胡  文  傑
                                法  官  何  志  通
以上正本證明與原本無異。
不得上訴。
                                書記官  高  麗  淇
中    華    民    國    97    年    12    月    3     日


司法院資訊處製作；財團法人民間司法改革基金會備份。
